【裁判字號】    97,消債更,1080
【裁判日期】    971107
【裁判案由】    聲請更生程序
【裁判全文】
臺灣高雄地方法院民事裁定          97年度消債更字第1080號
聲  請  人
即 債務 人  甲○○
上列當事人因消費者債務清理事件聲請更生，本院裁定如下：
    主  文
聲請駁回。
聲請費用由聲請人負擔。
    理  由
一、聲請意旨略以：伊因積欠三信商業銀行等債權人計新台幣（
    下同）2,561,335 元，於民國95年3 月20日依金融主管機關
    協調成立之中華民國銀行公會會員辦理消費金融案件無擔保
    債務協商機制，與債權人達成分期還款協議，同意自95年4
    月起、分120 期、利率2%、每月繳納23,573元方式償還。然
    因伊擔任護士工作，工時長、生活作息不正常，因感情及工
    作不順利，導致情緒失控、自殘，經由朋友輔導始走出來，
    因希望自己能幫助別人，而到國外進修精神心理學及考取證
    照，回國後至馬偕紀念醫院台東分院上班，每月薪資僅24,2
    10元，必須加班及跟隨救護車，始增加收入至36,354元，有
    不能清償債務之情事，爰依法聲請准允更生等語。
二、按債務人與金融機構協商成立者，不得聲請更生或清算，但
    因不可歸責於己之事由，致履行顯有重大困難者，不在此限
    ；本條例施行前，債務人依金融主管機關協調成立之中華民
    國銀行公會會員辦理消費金融案件無擔保債務協商機制與金
    融機構成立之協商，準用前項之規定；消費者債務清理條例
    （下稱消債條例）第151 條第5 項、第6 項定有明文。衡諸
    債之關係，係以當事人間之信賴關係為基礎，為社會經濟組
    織之重要支柱，故當事人於以法律行為追求自己之利益之際
    ，亦應顧及對方之利益，並考量債權債務在社會上之作用，
    本於誠實及信用之原則，行使債權及履行債務，是對於已陷
    入經濟上困境之消費者，若任其於惡性循環之債務窘境中自
    生自滅，將衍生嚴重之社會問題，難以維持安定之社會經濟
    秩序，故為兼顧債權人、債務人雙方之利益，對陷於經濟上
    困境之消費者，乃允其於消債條例施行後，得選擇以重建型
    之更生程序或清算型之清算程序清理其債務，藉以妥適調整
    債務人與債權人及其他利害關係人間之權利義務關係，保障
    債權人獲得公平受償，並謀求消費者經濟生活之重建復甦機
    會。惟對於已與金融機構協商成立，或於本條例施行前，已
    依金融主管機關協調成立之中華民國銀行公會會員辦理消費
    金融案件無擔保債務協商機制與金融機構成立協商之債務人
    ，若非因不可歸責於己之事由，致履行顯有重大困難，僅係
    為圖謀減免債務，而不為債務之履行，自有違債權契約為誠
    信契約之本旨，故依消債條例第151 條第6 項準用同條第5
    項前段之規定，不得聲請更生或清算，始能避免肇致道德危
    險。又按聲請更生或清算不合程式或不備其他要件者，法院
    應以裁定駁回之，但其情形可以補正者，法院應定期間先命
    補正，消債條例第8 條亦有明文規定。
三、經查：
  (一)聲請人積欠三信商業銀行等債權人計2,561,335 元債務，前
    於95年3 月20日依金融主管機關協調成立之中華民國銀行公
    會會員辦理消費金融案件無擔保債務協商機制與債權人達成
    分期還款協議，同意自95年4 月起、分120 期、利率2%、每
    月繳納23,573元方式償還等情，有聲請人提出之債權人清冊
    1 份、財團法人金融聯合徵信中心當事人綜合信用報告1 份
    、協議書1 份（詳卷第7 至9 頁、第33至39頁、第15、16頁
    ）等附卷可稽。
  (二)按依債務人與金融機構協商成立者，除非因不可歸責於己之
    事由，致履行顯有重大困難，否則不得聲請更生或清算，消
    債條例第151 條第5 項規定意旨甚明。是債務清償方案成立
    後，應由債務人按其條件履行，惟如於其後發生情事變更，
    在清償期間收入或收益不如預期，致該方案履行困難甚或履
    行不能，而有不可歸責於己之事由，始能聲請更生或清算。
    此項規定旨在避免債務人任意毀諾已成立之協商，濫用更生
    或清算之裁判上債務清理程序，蓋以債務清償方案係經當事
    人行使程序選擇權所為之債務清理契約，債務人應受該成立
    之協議所拘束。債務人既已與金融機構協商成立，如認該協
    商方案履行有其他不適當情形，自仍應再循協商途徑謀求解
    決。查，依聲請人所述其毀諾未依協商條件履行，係因前往
    國外進修及考取證照所致，並提出出國考試證照1 份（詳卷
    第26至31頁）為證；然是否出國進修及可能因此導致無法依
    原協商條件履行，係屬聲請人得自行選擇之事項，尚難以為
    不可歸責之事由；且經本院於97年7 月7 日裁定命聲請人補
    正其餘有不可歸責己之事由致履行顯有重大困難之相關證明
    文件等，於97年7 月10日送達於聲請人，有裁定1 紙及送達
    證書1 紙（詳卷第43、44頁），迄今仍未補正。又查，聲請
    人既願與上揭金融機關達成還款協商，在無特殊情事之情形
    下，顯係在綜合評估其還款能力後，方與金融機關成立每月
    還款23,573元之協商條件。準此，本件既因可歸責於聲請人
    之事由致履行困難，依前揭說明，依法自不得准予更生，且
    參諸聲請人有固定收入之履行能力，則其縱有履行不便，亦
    得經由個別債權銀行協商程序以求適當履債，堪認債務人尚
    乏不可歸責於己致履行顯有重大困難之情形可言。
四、綜上所述，本件聲請人係於與金融機關達成前揭協商後，因
    可歸責於己之事由致毀諾，且依原協商條件履行亦非顯有重
    大困難，應屬聲請更生之要件不備，又無從補正，依首揭條
    文之意旨，自應駁回其更生之聲請。
五、爰依消費者債務清理條例第8 條、第151 條第5 項、第15條
    ，民事訴訟法第78條，裁定如主文。
中    華    民    國    97    年    11    月     7    日
                  民事第六庭  法  官  洪榮家
上為正本係照原本作成
如不服本裁定，應於裁定送達後10日內，以書狀向本院提出抗告
，並繳納抗告費新臺幣1千元
中    華    民    國    97    年    11    月     7    日
                              書記官  胡美儀


司法院資訊處製作；財團法人民間司法改革基金會備份。
